【裁判字號】    98,交易,36
【裁判日期】    980727
【裁判案由】    過失致死等
【裁判全文】
臺灣宜蘭地方法院刑事判決              98年度交易字第36號
公  訴  人  臺灣宜蘭地方法院檢察署檢察官
被      告  甲○○
上列被告因過失致死等案件，經檢察官提起公訴（98年度偵字第
821號），嗣於本院準備程序進行中，被告先就被訴事實為有罪
之陳述，經本院裁定行簡式審判程序，本院判決如下：
    主  文
甲○○服用酒類，不能安全駕駛動力交通工具而駕駛，處有期徒
刑伍月；又因過失致人於死，處有期徒刑捌月。應執行有期徒刑
壹年。緩刑肆年。
    事  實
一、甲○○於民國97年8月7日下午1時許，在宜蘭縣員山鄉新城
    某檳榔攤，飲用含酒精飲料，明知已達無法安全駕駛動力交
    通工具之狀態，不得駕駛動力交通工具在道路上行駛，竟仍
    於飲畢後，於同日下午2時多許騎乘車牌號碼AK6-993號機車
    自員山鄉新城返回礁溪鄉住○○道路行駛。嗣於同日下午3
    時30分許，在宜蘭縣員山鄉○○路○段31號前，原應注意駕
    駛人應注意車前狀況，且應注意該處之速限為60公里，不得
    超速行駛，而依其當時天候晴、日間自然光線、直路柏油路
    面乾燥無缺陷、無障礙物、視距良好，並無不能注意之情形
    ，竟疏未注意車前狀況、且以每小時6、70公里之速度超速
    行駛，旋因不勝酒力煞車不及，自後追撞前方由林金川所騎
    乘之腳踏車，致林金川人車倒地，頭部受到撞擊，經送醫急
    救後，延至97年8月19日上午9時40分，因左側頭部及後頭部
    挫傷、顱內出血不治死亡。甲○○於車禍後亦經送醫，由醫
    院為其抽血檢驗，測得其血液中酒精濃度高達310MG/ DL （
    換算成呼出空氣酒精濃度為每公升1.55毫克）。另甲○○於
    宜蘭縣政府警察局交通警察隊宜蘭分隊尚不知肇事者為何人
    前往醫院處理時，當場承認為肇事者，並自願接受裁判。
二、案經臺灣宜蘭地方法院檢察署檢察官相驗後自動簽分偵辦提
    起公訴，嗣於本院準備程序進行中，被告就被訴事實為有罪
    之陳述，經裁定進行簡式審判程序。
     理  由
壹、證據能力部分：
    按被告以外之人於審判外之言詞或書面陳述，除法律有規定
    者外，不得作為證據；又被告以外之人於審判外之陳述，雖
    不符合刑事訴訟法第一百五十九條之一至第一百五十九條之
    四之規定，而經當事人於審判程序同意作為證據，法院審酌
    該言詞陳述或書面陳述作成時之情況，認為適當者，亦得為
    證據，而當事人、代理人或辯護人於法院調查證據時，知有
    上開不得為證據之情形，而未於言詞辯論終結前聲明異議者
    ，視有前項之同意，刑事訴訟法第一百五十九條第一項及第
    一百五十九條之五分別定有明文。本件被告對於公訴人所提
    之證據資料及以下本院作為判斷依據之各項證據資料，均不
    爭執其證據能力，本院審酌該等言詞供述及書面作成時之情
    況認為適當，均無不宜作為證據之情事，依刑事訴訟法第一
    百五十九條之五規定，均得作為證據。
貳、實體部分：
一、上揭犯罪事實，業據被告甲○○迭於警詢、檢察官偵訊及本
    院審理時坦承不諱，核與告訴人即被害人之配偶乙○○、被
    害人之子林文鑑指訴林金川因車禍受傷不治死亡之情節相符
    ，並有道路交通事故調查報告表（一）（二）、現場圖及車
    禍現場照片17幀在卷可佐。而被告於飲酒後駕車，經送醫後
    由醫院抽血檢驗，測得其血液中酒精濃度高達310MG/DL（換
    算成呼出空氣酒精濃度為公升1.55毫克），顯已達不能安全
    駕駛之程度，亦有宜蘭縣警察局羅東分局道路交通事故當事
    人酒精測定紀錄表暨國立陽明大學附設醫院特殊生化檢驗報
    告、刑法第一百八十五條之三案件測試觀察紀錄表等附卷足
    稽。再被害人林金川確因本件車禍致左側頭部及後頭部挫傷
    、顱內出血死亡，有國立陽明大學附設醫院診斷證明書1紙
    在卷足憑，亦經臺灣宜蘭地方法院檢察署檢察官督同法醫師
    相驗屬實，製有勘驗筆錄、相驗屍體證明書、驗斷書及相驗
    屍體照片13幀附卷可憑。按汽車行駛時，駕駛人應注意車前
    狀況；又行車速度，依速限標誌或標線之規定；又汽車駕駛
    人飲用酒類後其吐氣所含酒精濃度超過每公升0.25毫克者，
    不得駕車，道路交通安全規則第九十四條第三項、第九十三
    條第一項、第一百十四條第二款分別定有明文。再參酌卷附
    道路交通事故調查表、事故現場及肇事車輛之照片可知，本
    件車禍地點為直路，於事故當時為天候晴、日間自然光線、
    柏油路面、路面乾燥無缺陷、無障礙物、視距良好，並無不
    能注意之情事，被告於酒後血液中所含酒精濃度已高達
    310MG/ DL之情形下，因酒後注意力減低、反應能力變慢，
    而疏未注意車前狀況，且未注意遵守速限而超速以每小時6
    、70公里以上之速度行駛，致撞擊在前方林金川所騎駛之腳
    踏車後方，肇致本件車禍發生，顯然其已不能安全駕駛動力
    交通工具，且其駕駛行為亦顯有過失，本件經送臺灣省基宜
    區車輛行車事故鑑定委員會鑑定，亦同此認定，有該會97年
    11月26日基宜鑑字第0975002479號函暨基宜鑑字第970377號
    鑑定意見書在卷足稽。而被告之過失行為，復與被害人之死
    亡間，具有相當因果關係。是綜上所述，足徵被告首揭自白
    確與事實相符，本件事證已臻明確，被告不能安全駕駛動力
    交通工具及過失致死犯行堪以認定，應予依法論科。
二、核被告甲○○於酒後明知已無安全駕駛動力交通工具之能力
    ，竟仍騎駛機車上路，核其此部分所為，係犯刑法第一百八
    十五條之三之服用酒類不能安全駕駛動力交通工具而駕駛罪
    。另被告酒後已無安全駕駛動力交通工具之能力，仍駕車上
    路，且因酒後注意力減低、反應能力變慢，而疏未注意車前
    狀況、且未注意遵守速限反以每小時6、70公里之速度超速
    行駛，在宜蘭縣員山鄉○○路○段31號前，撞擊在前方林金
    川所騎駛之腳踏車後方，造成被害人倒地頭部挫傷顱內出血
    不治死亡，核其此部分所為，係犯刑法第二百七十六條第一
    項之過失致人於死罪。又被告於飲酒後，血液中酒精濃度高
    達310MG/DL之酒醉狀態下，駕車肇事，因而致人死亡，致須
    負刑事責任，就所犯過失致死罪部分應依道路交通管理處罰
    條例第八十六條第一項之規定，加重其刑。再被告肇事後，
    於有偵查權限之機關及公務員發覺其前揭駕車肇事致人死亡
    犯罪前，主動向前往醫院處理之宜蘭縣政府警察局交通隊宜
    蘭分隊警員李岳祖自承其為肇事者，並自願接受裁判之事實
    ，並有宜蘭縣警察局宜蘭分局道路交通事故肇事人自首情形
    紀錄表1件附卷可參（見本院卷第21頁），是被告已符自首
    之要件，應依刑法第六十二條前段之規定減輕所犯過失致死
    罪部分犯行，並應與前揭加重部分，先加重後減輕之。被告
    所犯前揭二罪間，犯意各別，行為互殊，應予分論併罰。爰
    審酌被告之素行、品行、智識程度；刑法增訂第一百八十五
    條之三服用酒類，不能安全駕駛動力交通工具而駕駛罪之立
    法目的，乃在促使駕駛人保持清晰、正常之判斷、反應能力
    ，減低交通事故之發生，以保障整體用路人之生命、身體、
    財產法益，被告之所為，除無視交通安全規則所科予之注意
    義務外，更嚴重悖離上開法條之立法政策目的，且導致被害
    人死亡，犯罪情節匪淺；並審酌被告於飲酒後，血液中酒精
    濃度高達310MG/DL之酒醉狀態下，駕車肇事，且本件車禍之
    發生係其自後追撞被害人騎乘之腳踏車，其過失程度嚴重；
    姑念其犯後自首並坦承犯行，且於本院審理中與被害人家屬
    達成民事和解（見本院98年度交附民字第23號和解筆錄）之
    犯後態度等一切情狀，分別就被告所犯酒後不能安全駕駛罪
    及過失致死罪各量處如主文所示之刑，並定其應執行之刑，
    以示懲儆。
三、末查，被告未曾因故意犯罪而受有期徒刑以上刑之宣告，有
    臺灣高等法院被告全國前案紀錄表1份在卷可按，其因短於
    思慮，致罹刑典，犯後坦承犯行，悔意甚殷，且於本院審理
    中與被害人家屬達成和解，有本院98年度交附民字第23號和
    解筆錄足稽，被告經此教訓，自當知所警惕，信無再犯之虞
    ，本院因認前開宣告之刑以暫不執行為適當，爰併宣告緩刑
    四年，以觀後效，用啟自新。
據上論斷，應依刑事訴訟法第二百八十四條之一、第二百七十三
條之一第一項、第二百九十九條第一項前段，道路交通管理處罰
條例第八十六條第一項，刑法第一百八十五條之三、第二百七十
六條第一項、第六十二條前段、第五十一條第五款、第七十四條
第一項第一款，刑法施行法第一條之一第一項、第二項前段，判
決如主文。
本案經檢察官劉憲英到庭執行職務。
中    華    民    國    98    年    7     月    27    日
                  刑事第三庭法  官  林惠玲
以上正本證明與原本無異。
如不服本判決應於收受本判決後10日內向本院提出上訴書狀，並
應敘述具體理由。若未敘述理由者，應於上訴期間屆滿後20日內
向本院補提理由書狀 (均須按他造當事人之人數附繕本)。
                            書記官  詹玉惠
中    華    民    國    98    年    7     月    27    日
附錄法條：
中華民國刑法第一百八十五條之三（重大違背義務致交通危險罪
）服用毒品、麻醉藥品、酒類或其他相類之物，不能安全駕駛動
力交通工具而駕駛者，處一年以下有期徒刑、拘役或科或併科十
五萬元以下罰金。
中華民國刑法第二百七十六條（過失致死罪）
因過失致人於死者，處二年以下有期徒刑、拘役或二千元以下罰
金。
從事業務之人，因業務上之過失犯前項之罪者，處五年以下有期
徒刑或拘役，得併科三千元以下罰金。
中華民國刑法施行法第一條之一
中華民國九十四年一月七日刑法修正施行後，刑法分則編所定罰
金之貨幣單位為新臺幣。
九十四年一月七日刑法修正時，刑法分則編未修正之條文定有罰
金者，自九十四年一月七日刑法修正施行後，就其所定數額提高
為三十倍。但七十二年六月二十六日至九十四年一月七日新增或
修正之條文，就其所定數額提高為三倍。


司法院資訊處製作；財團法人民間司法改革基金會備份。
